台灣高等法院高雄分院民事判決　九十一年度上易字第一七五號
　上　訴　人　丙○○
　　　　　　　乙○○
　　　　　　　甲○○
　　　　　　　丁○○
　被 上 訴人　戊○○
右當事人間請求返還土地等事件，上訴人對於中華民國九十一年六月二十五日臺灣高
雄地方法院九十一年度再更(一)字第一號第一審判決提起上訴，本院判決如左：
    主　　  文
上訴駁回。
第二審訴訟費用由上訴人負擔。
    事實及理由
一、本件上訴人主張：兩造間請求返還土地等事件，雖經臺灣高雄地方法院於民國（
    下同）八十九年十一月二十九日以八十九年度訴字第八九六號判決確定，惟當事
    人發見未經斟酌之證物或得使用該證物，以如經斟酌可受較有利益之裁判者，得
    以再審之訴對於確定終局判決聲明不服，為民事訴訟法第四百九十六條第一項第
    十三款所明定。茲上訴人發現有其未提出，致臺灣高雄地方法院未予斟酌，且如
    經斟酌可證明上訴人所占用之系爭土地並非被上訴人所有之事實，說明如下：
    （一）臺灣高雄地方法院民事執行處雖於九十年十二月二十六日就本件坐落高雄
    市○○區○○段一００號土地（以下簡稱系爭土地）會勘認為無誤，惟現場勘測
    同時，上訴人發現毗鄰之同段九十九地號土地界樁已與原有之界樁移動有十一公
    尺之鉅，且坐落同段八十二號土地上之訴外人蔡福進所有舊宅，經測量套繪結果
    ，其土地亦有滑動情形，是以同段九十九號及八十二號土地若因地層滑動，勢將
    影響本件系爭土地之變動。又系爭土地之原出賣人顏阿賜等人係世代祖先承襲使
    用，迄至轉讓給上訴人從未間斷，而被上訴人及其祖先卻從未占用該系爭土地，
    足徵被上訴人所主張之系爭土地，確係因地層滑動之結果始導致誤測係在上訴人
    所使用之土地上。（二）又上開土地地層滑動之情形亦為到場之地政人員所不否
    認，則本件土地既有更動，前確定判決所憑據之測量結果必有繆誤，是應准就系
    爭土地及同段第九十九地號土地一併勘測複丈，即可明確得知系爭土地亦有滑動
    之情形，是原確定判決認事用法即有違誤，為此依民事訴訟法第四百九十六條第
    一項第十三款規定，對臺灣高雄地方法院八十九年度訴字第八九六號確定判決提
    起再審之訴等語，求為判決：原確定判決廢棄；廢棄部分，被上訴人在前審之訴
    及其假執行之聲請均駁回；前審及再審訴訟費用均由被上訴人負擔。（原審判決
    上訴人敗訴）茲上訴聲明求為判決：(一)原判決廢棄。(二)臺灣高雄地方法院八十九
    年度訴字第八九六號確定判決廢棄。(三)上開廢棄部分，被上訴人在前審之訴及假
    執行之聲請均駁回。(四)前審及第一、二審再審訴訟費用均由被上訴人負擔。
二、按再審之訴，應於三十日之不變期間內提起。前項期間，自判決確定時起算。但
    再審之理由知悉在後者，自知悉時起算。民事訴訟法第五百條第一項、第二項分
    別定有明文。次按，當事人發現未經斟酌之證物或得使用該證物者，以如經斟酌
    可受較有利益之裁判者為限，得以再審之訴對於確定終局判決聲明不服，民事訴
    訟法第四百九十六條第一項第十三款亦定有明文，惟所謂『發現未經斟酌之證物
    或得使用該證物者』係指前訴訟程序事實審言詞辯論終結前已存在之證物，因當
    事人不知有此，致未經斟酌，現始知之，或雖知有此而不能使用，現始得使用者
    而言。若在前訴訟程序事實審言詞辯論終結前尚未存在之證物，即無所謂發現或
    得使用新證物可言，有最高法院七十七年度台上字第七七六號判決可資參照。
三、查，上訴人於原審主張其係於九十年十二月二十六日臺灣高雄地方法院執行處前
    往履勘之時，始發現與系爭土地毗鄰之同段九九地號土地界樁已與原有之界樁移
    動有十一公尺，且坐落同段八十二號土地上之訴外人蔡福進所有舊宅，經測量套
    繪結果，其土地亦有滑動等語，業據其提出臺灣高雄地方法院函及通知影本各乙
    份、照片十一幀、暨高雄市○○區○○段八十二號套繪地籍圖乙份為證，固堪認
    上訴人於三十日之不變期間內提起本件再審之訴，惟上訴人所提出之證物即照片
    十一幀及高雄市○○區○○段八十二號套繪地籍圖乙份，依其起訴狀之事實及理
    由欄第二項第（一）小項記載，暨上訴狀之上訴理由欄二、三記載：臺灣高雄地
    方法院於審理八十九年度訴字第八九六號民事一案時，僅就系爭土地測量，對於
    毗鄰土地即高雄市○○區○○段八十二號及九十九號土地則未一併測量，上訴人
    非地政專業人員，自無從知悉上開土地是否有嚴重滑動情形，直至九十年十二月
    二十六日臺灣高雄地方法院民事執行處前往勘測時始知毗鄰系爭土地之高雄市○
    ○區○○段九九號土地有滑動情形，並提出照片十一幀作為證物，復將高雄市○
    ○區○○段八十二號土地上蔡福進里長所有舊宅以地籍圖套繪結果，亦發現上開
    八十二號土地有滑動情形等語觀之，上開證物即照片十一幀及高雄市○○區○○
    段八十二地號套繪地籍圖乙份均係在九十年十二月二十六日以後始存在，而臺灣
    高雄地方法院八十九年度訴字第八九六號民事判決係於八十九年十二月二十六日
    確定乙節，業據原審調閱上開民事卷宗查核屬實，故抗告人於原審所主張發現未
    經斟酌之系爭證物均在上開民事判決確定後始存在，即無所謂發現未經斟酌之證
    物或得使用該證物可言，依前揭規定及說明，其等尚不得以此依民事訴訟法第四
    百九十六條第一項第十三款之規定提起再審之訴。是本件再審之訴顯無再審理由
    ，原審為上訴人敗訴之判決，並無不合。上訴意旨指摘原判決不當，求予廢棄改
    判，亦顯無理由，應予駁回。爰不經言詞辯論，判決如主文所示。
四、據上論結，本件上訴為顯無理由，依民事訴訟法第四百四十九條第一項、第四百
    六十三條、第二百四十九條第二項、第七十八條、第八十五條第一項前段，判決
    如主文。
中　　　華　　　民　　　國　　九十一　　年　　　八　　　月　　十六　　　日
                                      臺灣高等法院高雄分院民事第三庭
~B1審判長法官　張國彬
~B2　　　法官　徐文祥
~B3　　　法官　鄭月霞
右為正本係照原本作成。
不得上訴。
~B法院書記官　楊茱宜
中　　　華　　　民　　　國　　九十一　　年　　　八　　　月　　十六　　　日
